【裁判字號】    97,訴,1662
【裁判日期】    970430
【裁判案由】    毒品危害防制條例
【裁判全文】
臺灣板橋地方法院刑事判決              97年度訴字第1662號
公  訴  人  臺灣板橋地方法院檢察署檢察官
被      告  甲○○
                    （現另案於臺灣桃園監獄執行中）
上列被告因違反毒品危害防制條例案件，經檢察官提起公訴（97
年度毒偵字第2951號），被告於準備程序進行中就被訴事實為有
罪之陳述，本院告知被告簡式審判程序之旨，並聽取當事人之意
見後，合議庭裁定由受命法官獨任進行簡式審判程序，本院判決
如下：
    主  文
甲○○施用第一級毒品，累犯，處有期徒刑壹年陸月，扣案之第
一級毒品海洛因淨重零點參公克沒收銷燬，扣案之包裝上開海洛
因之包裝袋壹只沒收。
    事實及理由
一、犯罪事實：
(一)甲○○前於民國87年間，因施用毒品案件，經本院以87年度
    毒聲字第467 號裁定送觀察、勒戒後，認有繼續施用毒品之
    傾向，再經本院以87年度毒聲字第834 號裁定送強制戒治1
    年，嗣因戒治成效經評估為合格，復由本院以87年度毒聲字
    第3391號裁定停止戒治，所餘期間交付保護管束，而於87年
    12月8 日因停止其處分出所，嗣於88年7 月20日上開強制戒
    治，因保護管束期滿執行完畢，經臺灣板橋地方法院檢察署
    檢察官於88年10月20日以88年度戒毒偵字第78號為不起訴處
    分確定；又於89年間，因施用第二級毒品案件，經臺灣士林
    地方法院於89年5 月3 日以89年度毒聲字第1006號裁定送觀
    察勒戒後，再經同法院於89年5 月9 日以89年度毒聲第1047
    號裁定送強制戒治1 年，復經同法院於89年12月15日以89年
    度毒聲第2279號裁定停止戒治，所於戒治期間付保護管束，
    於90年5 月2 日因保護管束期滿執行完畢；其施用毒品犯行
    ，並經同法院於89年6 月26日以89年度易字第570 號判決判
    處有期徒刑6 月，於89年7 月31日確定，於90年6 月20日以
    易科罰金執行完畢。再因施用第一級毒品案件，經本院於92
    年8 月14日以92年度毒聲字第2494號裁定令入戒治處所施以
    強制戒治1 年，後於93年1 月9 日因法律修正報結而釋放出
    所；其施用毒品犯行，並經本院於92年11月20日以92年度訴
    字第2078號判決判處有期徒刑10月，於93年2 月5 日經臺灣
    高等法院以93年度上訴字第167 號判決駁回上訴確定；復因
    施用第一級毒品案件，經臺灣高雄地方法院於94年5 月26日
    以93年度訴字第2448號判決判處有期徒刑11月，於94 年6月
    27日確定；兩案接續執行，於95年9 月29日縮短刑期執行完
    畢（於本案構成累犯）。復因施用第一級毒品案件，經本院
    於96年7 月31日以96年度訴字第155 號判決分別判處有期徒
    刑1 年2 月、1 年2 月，減為有期徒刑7 月、7 月，應執行
    有期徒刑1 年1 月，於96年10月4 日因撤回上訴而確定；再
    因施用第一級及第二級毒品案件，經本院於96年6 月8 日以
    96年度訴字999 號判決分別判處有期徒刑8 月、5 月，應執
    行有期徒刑1 年，再經臺灣高等法院於96年9 月27日以96年
    度上訴字第3230號判決分別判處有期徒刑8 月、5 月，減為
    有期徒刑4 月、2 月又15日，應執行有期徒刑6 月，於96年
    10月15日確定；又因施用第一級及第二級毒品案件，經本院
    於96年12月31日以96年度訴字第4266號判決分別判處有期徒
    刑1 年、6 月，應執行有期徒刑1 年4 月，於97年1 月21日
    確定；上開三案現正接續執行中。
(二)詎甲○○仍不知悔改，明知海洛因、甲基安非他命分別為毒
    品危害防制條例所規定之第一級及第二級毒品，依法不得持
    有、施用，復基於施用第一級毒品海洛因、第二級毒品甲基
    安非他命之犯意，於97年3 月13日20時許，在臺北縣三重市
    ○○街90之2 號5 樓住處內，以將海洛因及甲基安非他命混
    合摻入香菸內吸食之方式施用第一級毒品海洛因及第二級毒
    品甲基安非他命乙次。嗣於同年月13日22時10分許，為警在
    臺北縣板橋市○○路○ 段130 巷24之3 號5 樓其友人住處查
    獲，並扣得甲○○所有之第一級毒品海洛因1 包（淨重0.3
    公克，起訴書誤載為淨重0.2 公克，應予更正）。經警採集
    其尿液送驗後，結果呈鴉片及甲基安非他命陽性反應，始獲
    悉上情。
(三)案經臺北市政府警察局士林分局報告臺灣板橋地方法院檢察
    署檢察官偵查起訴，經合議庭裁定以簡式審判程序審理。
二、證據：
(一)被告甲○○於警詢、偵查中及本院審理時之自白。
(二)第一級毒品海洛因1包（淨重0.3公克）扣案。
(三)臺北市政府警察局士林分局查獲涉嫌毒品危害防制條例案毒
    品初步檢驗報告單乙紙。
(四)臺灣尖端先進生技醫藥股份有限公司97年3 月19日出具之濫
    用藥物檢驗報告及臺北市政府警察局偵辦毒品案件尿液檢體
    委驗單各乙紙。
三、按92年7 月9 日新修正之毒品危害防制條例刪除二犯及三犯
    之規定，一改修法前繁雜之處遇程序，僅將施用毒品者簡化
    區分為初犯、再犯，並認施用毒品者係屬病患性犯人，以觀
    察、勒戒戒除其身癮，並以強制戒治去除其心癮。經觀察、
    勒戒或強制戒治執行完畢釋放後，若係5 年後再犯該條例第
    10條施用毒品罪者，與同條例第20條第1 項、第2 項關於「
    初犯」之處理方式相同，檢察官應先聲請法院裁定令被告入
    勒戒處所觀察、勒戒，並視有無繼續施用毒品傾向，決定應
    予釋放、為不起訴之處分，或應聲請法院裁定令入勒戒處所
    強制戒治；若係5 年內「再犯」同條例第10條施用毒品罪者
    ，依同條例第23條第2 項規定，檢察官則應依法追訴。觀諸
    該條例第20條第3 項之修正理由：「觀察、勒戒或強制戒治
    5 年後再犯者，顯見前所實施之觀察、勒戒或強制戒治已足
    以遮斷其施用毒品之癮，為期自新及協助其戒除毒癮，對此
    5 年後再犯者，爰明定仍適用初犯之規定，先經觀察、勒戒
    、強制戒治之程序」及同條例第23條第2 項之修正理由：「
    為配合簡化施用毒品犯之刑事處遇程序，並鑑於經觀察、勒
    戒或強制戒治執行完畢釋放後5 年內再犯者，其再犯率甚高
    ，原據以實施之觀察、勒戒及強制戒治既已無法收其實效，
    自應施以刑事處遇」，顯然如施用毒品者係前經觀察、勒戒
    或強制戒治等治療程序執行完畢5 年後，始再施用毒品之「
    初犯」，因前所執行之觀察、勒戒或強制戒治已足收戒除毒
    癮之效，自應重新執行觀察、勒戒或強制戒治等治療程序，
    並於治療程序執行完畢後，由檢察官為不起訴處分，毋庸對
    之追訴處罰；反之，在「再犯」之情形，因其先前所為治療
    程序顯未能收戒斷毒癮之效，且考量施用毒品者之再犯率偏
    高，乃簡化其刑事處遇程序，而逕予追訴處罰，不再施以治
    療程序。參酌上開立法理由，修正毒品危害防制條例就施用
    毒品者，祇於「初犯」及「5 年後再犯」二種情形，有其追
    訴條件之限制，即須於初犯經觀察、勒戒或強制戒治釋放後
    ，5 年內均無施用毒品之行為，始能認其前所實施之觀察、
    勒戒或強制戒治已足遮斷毒癮，而得於5 年後再犯時，再予
    適用初犯之規定，重行觀察、勒戒等程序。倘5 年內已經再
    犯，被依法追訴處罰，縱其第三次（或第三次以上）施用毒
    品之時間在初犯釋放5 年以後，即與「5 年後再犯」之情形
    有別，且因已於「5 年內再犯」，顯見其再犯率甚高，原實
    施觀察、勒戒或強制戒治，已無法收其實效，而無5 年戒斷
    期之存在，自無再經觀察、勒戒及強制戒治之必要，應由檢
    察官逕行起訴，始符新法修正之本旨（最高法院95年度台非
    字第59號判決、同院95年度台非字第65號判決可資參照）。
    查本件被告甲○○前於87年間，因施用毒品案件，經本院以
    87年度毒聲字第467 號裁定送觀察、勒戒後，認有繼續施用
    毒品之傾向，再經本院以87年度毒聲字第834 號裁定送強制
    戒治1 年，嗣因戒治成效經評估為合格，復由本院以87年度
    毒聲字第3391號裁定停止戒治，所餘期間交付保護管束，而
    於87年12月8 日因停止其處分出所，嗣於88年7 月20日上開
    強制戒治，因保護管束期滿執行完畢，經臺灣板橋地方法院
    檢察署檢察官於88年10月20日以88年度戒毒偵字第78號為不
    起訴處分確定；又於89年間，因施用第二級毒品案件；又於
    89年間，因施用第二級毒品案件，經臺灣士林地方法院於89
    年5 月3 日以89年度毒聲字第1006號裁定送觀察勒戒後，再
    經同法院於89年5 月9 日以89年度毒聲第1047號裁定送強制
    戒治1 年，復經同法院於89年12月15日以89年度毒聲第2279
    號裁定停止戒治，所於戒治期間付保護管束，於90年5 月2
    日因保護管束期滿執行完畢；其施用毒品犯行，並經同法院
    於89年6 月26日以89年度易字第570 號判決判處有期徒刑6
    月，於89年7 月31日確定，於90年6 月20日以易科罰金執行
    完畢。再因施用第一級毒品案件，經本院於92年8 月14日以
    92年度毒聲字第2494號裁定令入戒治處所施以強制戒治1 年
    ，後於93年1 月9 日因法律修正報結而釋放出所；其施用毒
    品犯行，並經本院於92年11月20日以92年度訴字第2078號判
    決判處有期徒刑10月，於93年2 月5 日經臺灣高等法院以93
    年度上訴字第167 號判決駁回上訴確定；復因施用第一級毒
    品案件，經臺灣高雄地方法院於94年5 月26日以93年度訴字
    第2448號判決判處有期徒刑11月，於94年6 月27日確定；兩
    案接續執行，於95年9 月29日縮短刑期執行完畢乙節，有臺
    灣高等法院被告前案紀錄表乙份在卷可按，被告既曾於強制
    戒治釋放後5 年內多次再犯施用毒品案件，並經判刑確定，
    揆諸上開說明，被告甲○○於97年3 月13日犯本件施用第一
    級及第二級毒品之行為，自與毒品危害防制條例第20條第3
    項所規定「5 年後再犯」之情形不合，檢察官提起本件公訴
    ，於法尚無不合，合先敘明。
四、核被告甲○○所為，分別係犯毒品危害防制條例第10條第1
    項及第2 項之施用第一級及第二級毒品罪。至被告施用第一
    級、第二級毒品前、後之持有第一級、第二級毒品犯行，為
    其施用之高度行為所吸收，均不另論罪。被告以一行為同時
    施用第一級毒品及第二級毒品，而觸犯數罪名，為想像競合
    犯，應從一重之施用第一級毒品罪處斷。公訴人認上開二罪
    犯意各別，要件互殊，應予分論併罰，容有誤會。又被告有
    事實及理由欄一（一）所載之犯罪、科刑暨刑之執行完畢紀
    錄，此有前開臺灣高等法院被告前案紀錄表乙份可稽，其於
    有期徒刑之執行完畢後5 年內，故意再犯本件有期徒刑以上
    之罪，為累犯，應依刑法第47條第1 項規定，加重其刑。爰
    審酌被告甲○○曾經觀察、勒戒、強制戒治後，應知所惕勵
    ，當知悉施用毒品之危害及其違法性，且已有多次施用毒品
    前科，詎其仍因自制力薄弱，並漠視法令禁制，而再犯本案
    ，顯不知悛悔，應嚴予非難，兼衡被告於犯後即能坦承犯行
    ，而其施用毒品行為於本質上係屬自我戕害行為，反社會性
    之程度應屬較低等一切情狀，量處如主文所示之刑，以資懲
    儆。至扣案之第一級毒品海洛因（淨重0.3 公克），係查獲
    之毒品，爰依毒品危害防制條例18條第1 項前段之規定，不
    問屬於犯人與否，宣告沒收銷燬；另扣案包裝上開第一級毒
    品海洛因之外包裝袋1 只（係用於包裹海洛因，防止其裸露
    、潮濕，便於攜帶施用，並非不可分離），係被告甲○○所
    有供其施用第一級毒品所用之物，業經被告甲○○陳明在卷
    （詳本院97年4 月21日準備程序筆錄），爰依刑法第38條第
    1 項第2 款、同條第3 項之規定宣告沒收。
五、應依刑事訴訟法第299 條第1 項前段、第273 條之1 第1 項
    、第310 條之2 、第454 條第1 項，毒品危害防制條例第10
    條第1 項、第2 項、第18條第1 項前段，刑法第11條、第55
    條、第47條第1 項、第38條第1 項第2 款、同條第3 項，判
    決如主文。
本案經檢察官吳宗光到庭執行職務。
中    華    民    國    97    年    4     月    30    日
                  刑事第十七庭  法  官  鄭燕璘
以上正本證明與原本無異。
如不服本判決，應於判決送達後10日內，向本院提出上訴書狀敘
明上訴理由（應附繕本），上訴於臺灣高等法院。
中    華    民    國    97    年    4     月    30    日
                                書記官  陳筱惠
附錄本案論罪科刑法條全文：
毒品危害防制條例第10條：
施用第一級毒品者，處6月以上5年以下有期徒刑。
施用第二級毒品者，處3年以下有期徒刑。


司法院資訊處製作；財團法人民間司法改革基金會備份。
